【裁判字號】    98,聲繼,9
【裁判日期】    980731
【裁判案由】    遺產繼承
【裁判全文】
臺灣臺東地方法院民事裁定               98年度聲繼字第9號
聲  請  人  乙  ○
代  理  人  丙○○○
上列聲明人聲明繼承遺產事件，本院裁定如下：
    主  文
本件遺產繼承之聲明應予駁回。
聲明程序費用新臺幣壹仟元由聲明人負擔。
    理      由
一、聲明意旨略以：被繼承人甲○○於民國96年12月29日死亡，
    其死亡後在臺灣地區留有遺產，聲明人為甲○○在大陸地區
    之胞弟，對甲○○遺產有繼承權，爰依臺灣地區與大陸地區
    人民關係條例第66條暨施行細則第59條規定，向本院為聲請
    繼承之意思表示等語。並提出甲○○除戶謄本、上海市第12
    區戶口調查表、及經財團法人海峽交流基金會驗證之大陸地
    區上海市東方公證處作成之親屬關係公證書、委託書等件為
    證。
二、按在大陸地區製作之文書，經行政院設立或指定之機構或委
    託之民間團體驗證者，推定為真正；此推定真正之文書，其
    實質上證據力，由法院或有關主管機關認定，臺灣地區與大
    陸地區人民關係條例第7 條、臺灣地區與大陸地區人民關係
    條例施行細則第9條第1項分別定有明文。是以，前開臺灣地
    區與大陸地區人民關係條例第7 條所稱之真正，係指形式上
    之真正而言，至該文書之內容是否足以證明某一待證事實存
    在，仍需法院綜合一切事實證據予以判斷，並非該文書一經
    提出，法院即不須就其他法院應依職權調查之事項予以調查
    。
三、經查：本件被繼承人甲○○係民國14年12月14日出生，於96
    年12月29日死亡，生前設籍在臺東縣卑南鄉○○村○○鄰○○
    路316 巷45號，且在臺灣地區並無配偶及子女，有戶籍謄本
    1份在卷可稽。本件聲明人主張其為被繼承人之弟，固提出
    上海市第12區戶口調查表影本、（2008）滬東證臺字第2076
    號親屬關係公證書為據，然上開親屬關係公證書記載被繼承
    人甲○○係18年3月14日出生，其父李菊清為西元1892年11
    月2日出生、其母陸巧妹係西元1898年8月7日出生，核與聲
    明人所提出甲○○之戶籍謄本上所載：其父係李菊清、其母
    為李葉氏、甲○○係14年12月14日出生之資料不符，足認聲
    明人所提出上開親屬關係證明書內容之真實性有疑。再者，
    本院就甲○○在大陸地區有無親屬乙節，經依職權向太平榮
    譽國民之家查詢結果，在被繼承人甲○○之單身榮民親屬關
    係表內並無任何親屬之記載，且經本院依職權調閱97年度家
    催字第28號卷宗及法務部入出境資訊連結作業可知，被繼承
    人甲○○入住於太平榮譽之家就養時間為85年1月1日，而其
    最後1次出境時間為同年2月22日，入境時間為同年4月5日，
    據一般社會通念，若大陸地區確有與其親密血緣關係之親屬
    ，應可合理推斷其知悉被繼承人於臺灣之住處或聯繫方式，
    殊難以想像兩造竟逾10年時間均無任何聯繫或書信往來。是
    以，綜上各情，聲明人主張其為被繼承人甲○○在大陸地區
    之胞弟，雖據提出大陸地區上海市東方公證處作成之親屬關
    係公證書為證，並經財團法人海峽交流基金會認證，而得認
    為其形式為真正，然依前揭說明及本院調查結果，聲明人是
    否確為甲○○在大陸地區之胞弟，顯有疑義。而聲明人復未
    能提出其他證據證明其與被繼承人甲○○之關係，本院尚難
    僅以聲明人所提之書證即認其主張為真正。從而，聲明人本
    於臺灣地區與大陸地區人民關係條例第66條之規定，向本院
    為遺產繼承之表示，於法尚非有據，應予駁回。
四、依非訟事件法第21條第1項前段、第24條第1項，裁定如主文
    。
中    華    民    國    98    年     7    月    31    日
                  民事庭  法  官  蔡玉雪
以上正本係照原本作成。
如對本裁定抗告，須於裁定送達後10日內向本院提出抗告狀，並
應繳納抗告費新臺幣1,000元。
中    華    民    國    98    年     8    月     5    日
                          書記官  洪月甚


司法院資訊處製作；財團法人民間司法改革基金會備份。
